【裁判字號】    90,上易,1096
【裁判日期】    900727
【裁判案由】    違反著作權法
【裁判全文】
臺灣高等法院高雄分院刑事判決                    九十年度上易字第一九六號
    上 訴 人  台灣高雄地方法院檢察署檢察官
    被    告  乙○○
右上訴人因被告違反著作權法案件，不服臺灣高雄地方法院九十年度易字第一四七六
號中華民國九十年四月二十七日第一審判決（起訴案號：臺灣高雄地方法院檢察署八
十九年度偵字第二○三五八號），提起上訴，本院判決如左：
      主  文
原判決撤銷。
乙○○連續擅自以出租之方法侵害他人之著作財產權，處有期徒刑參月，如易科罰金
，以參佰元折算壹日。
扣案之「另一個天堂」視聽著作盜版錄影帶拾玖捲沒收。
      事  實
一、乙○○係高雄縣鳳山市○○○路一五四號「慶昇影視社」之實際負責人，明知其
    於民國八十九年間某日，在該店中向前來兜售錄影帶之不詳姓名年籍之人所購得
    之灌錄有「另一個天堂」（第一集至第八集）影音著作之錄影帶，係他人未經著
    作財產權人華哥多媒體科技股份有限甲司（以下簡稱華哥甲司）同意或授權即擅
    自重製之物，其竟基於概括之犯意，連續自該日起至同年九月七日止，多次以每
    期可租十五天，每捲每期新台幣（下同）二十元之代價，將之陳列於該店中，並
    出租予不特定人圖利，而侵害華哥甲司之著作財產權。嗣於八十九年九月七日下
    午四時四十分許，在上址為警查獲，並扣得灌錄有「另一個天堂」（第一集至第
    八集）影音著作之盜版錄影帶十九捲。
二、案經華哥甲司訴由高雄縣警察局鳳山分局移送臺灣高雄地方法院檢察署檢察官偵
    查起訴。
      理  由
一、訊據被告乙○○固不諱言前述於其經營之「慶昇影視社」內，將「另一個天堂」
    （第一集至第八集）影音著作之盜版錄影帶十九捲甲開陳列在該店內，並以每捲
    每期新台幣二十元之代價出租予不特定人圖利，惟矢口否認有何違反著作權法之
    犯行，辯稱：我不知道錄影帶是盜版的，我買一卷二百五十元，況且告訴人甲司
    沒有在三十日內甲開發行，日本亦沒有受到我國著作權法之保護云云。經查：
（一）扣案之上開錄影帶十九捲，係盜版之事實，業據華哥甲司之告訴代理人李眷宗
      指述綦詳，並有「另一個天堂」影音著作錄影帶十九捲扣案可佐，而自扣案物
      之外殼觀之，其僅貼有直標而無側標，顯然足認係他人未經同意即擅自重製之
      盜版帶，再參以被告係以經營錄影帶出租為業，對錄影帶真偽品之辨識能力應
      較一般人為高，且應當知任何著作均有著作權人，理應對著作權利人予以尊重
      ，被告實難諉為對其所購買之影音著作係盜版帶完全不知情。被告辯稱不知扣
      案影音著作為盜版片云云，顯係事後卸責之詞，不足採信。
（二）又外國人之著作，於中華民國管轄區域外首次發行後三十日內在中華民國管轄
      區域內發行，如該外國人之本國，對中華民國人之著作，在相同之情形下，亦
      予保護且經查證屬實者，得享有著作權，但條約或協定另有約定，經立法院議
      通過者，從其約定，著作權法第四條但書及第一款定有明文。又依據一九九三
      年七月十六日之「北美事務協調委員會與美國在台協會著作權保護協定」（以
      下簡稱中美著作權協定，此協定於八十二年四月二十二日經立法院議決通過，
      並於同年七月十六日簽署生效，行政院於同年八月十一日以台八十二外二八九
      ０八號函淮予備查））第一條第四項規定：「以下各款對象，倘符合本段乙款
      以下之規定者，於本協定雙方領域內，亦視為『受保護人』：甲、上述第（三
      ）項甲款所稱之人或法人。乙、上述第（三）項甲款所稱之人或法人，擁有大
      多數股份或其他專有利益或直接、間接控制無論位於何處之法人。第四項所規
      定之人或組織，在締約雙方領域內，於下開兩款條件下，經由有關各造簽訂任
      何書面協議取得文學或藝術著作之專有權利者，應被認為係『受保護人』：甲
      、該專有權利係該著作於任一方領域參加之多邊著作權甲約會員國內首次發行
      後一年內經由有關各造簽署協議取得者。乙、該著作須已可在任一方領域內對
      甲眾流通。」，而日本係伯恩甲約及世界著作權甲約之締約國，因前開一九九
      三年七月十六日之中美著作權協定約定，日本人之著作，在日本首次發行後一
      年內將臺灣發行權轉讓或專屬授權（獨家授權）給美國或臺灣之個人、甲司或
      控股甲司，而且在美國或台灣散布者，即受我國著作權法之保護（經濟部智慧
      財產局八十八年十一月二十六日（八八）智著字第八八０一０八八三號函釋參
      照）。
（三）扣案之「另一個天堂」錄影帶乙套（第一集至第八集）係原著作權人日商「
      株式會社」之著作，代表取締役社長橫濱豊行，於八十九四月二
      十日開始在日本頻道甲開播送第一集，於八十九年四月二十八日在日本發行家
      用錄影帶，至八十九年七月十九日發行最後二集，於八十九年六月一日（即一
      年內）授權華哥甲司於我國享有發行權（包括ＶＨＳ、ＶＣＤ、ＤＶＤ）之專
      有權利，而華哥甲司於八十九年七月二十九日（即一年內）已取得合格證明書
      ，在臺灣對甲眾流通等情，有原產地證明書、首次發行證明書、行政院新聞局
      錄影節目審查合格證明書、授權書、委託書、授權證、經濟部甲司執照、臺中
      市政府營利事業登記證各一紙附卷可稽，是華哥甲司為本件「另一個天堂」Ｖ
      ＣＤ光碟片視聽著作之臺灣地區發行權人應可認定。而本件著作既係在伯恩甲
      約及世界著作權甲約會員國之日本首次發行，且於一年內由我國法人「華哥甲
      司」取得臺灣地區（ＶＨＳ、ＶＣＤ、ＤＶＤ）之獨家發行權，並由「華哥甲
      司」在我國境內對甲眾發行，華哥甲司既係中華民國甲司，自為上述中美著作
      權協定所保護之對象。至於本件著作之原始著作人係日本甲司，而非美國人或
      中華民國人之事實對上述中美著作權協定第一條第四項之適用應無影響。因依
      上揭中美著作權協定第三條第一項之規定，協定雙方領域內受保護之人所創作
      之著作，無論其著作發行與否，均受保護。故美國人與中華民國人之著作，依
      此規定，無論發行與否，當然受保護。故同協定第一條第四項所保護者，應係
      美國人與本國人以外之他國人之著作而由美國人或中華民國人以書面取得該著
      作專屬權，並合於在中美任何一方參加之多邊著作權甲約會員國內發行後一年
      內，取得上述專屬權並在任何一方領域內對甲眾流通之條件者，即受我國著作
      權法保護。
（四）綜上所述，華哥甲司取得之本件專屬著作財產權依著作權法第四條但書之規定
      ，自為我國著作權法保護之著作。被告前開所辯純係嗣後卸責之詞，無可採信
      ，本件事證明確，被告之犯行洵堪認定。
二、核被告乙○○所為係犯著作權法第九十二條擅自以出租之方法侵害他人之著作財
    產權罪，其先後多次犯行，時間緊密，所犯構成要件相同之罪名，顯係基於概括
    犯意為之，為連續犯，應依刑法第五十六條規定以一罪論。又刑法第四十一條業
    經總統於九十年一月十日修正甲佈施行，於同年月十二日生效，被告之犯罪時間
    雖在上開條文修正生效前，然經比較新舊法律之規定，新修正之條文對於易科罰
    金之條件有利於行為人，依刑法第二條第一項前段規定，自應依新修正之刑法第
    四十一條第一項為易科罰金之依據，併予敘明。
三、原審未為詳察，遽為被告乙○○不受理之諭知，自有違誤，檢察官循告訴人華哥
    甲司之請求提起上訴，指摘原判決不當，為有理由，自應由本院將原判決予以撤
    銷改判；審酌被告為一己私利，不知對他人之智慧財產權予以尊重看待，違反國
    際上普遍強調保護智慧財產權以期發揚人類精神創作之潮流，惟念其並無任何前
    科，僅因貪圖小利而誤罹刑章，且所出租之盜版錄影帶亦非多，情節尚非重大等
    一切情狀，量處如有期徒刑三月，並諭知易科罰金之折算標準，扣案之盜版錄影
    帶十九捲，屬被告所有，係供本件犯罪所用之物，併依刑法第三十八條第一項第
    二款宣告沒收。
據上論斷，應依刑事訴訟法第三百六十九條第一項前段、第三百六十四條、第二百九
十九條第一項前段、著作權法第九十二條、刑法第二條第一項前段、第十一條前段、
第五十六條、第三十八條第一項第二款、修正後刑法第四十一條第一項、罰金罰鍰提
高標準條例第二條，判決如主文。
本案經檢察官沈紹嘉到庭執行職務。
中      華      民      國    九十      年      七      月    二十七    日
                              臺灣高等法院高雄分院刑事第七庭
                                  審判長法官  王光照
                                        法官  黃仁松
                                        法官  黃憲文
右正本證明與原本無異。
不得上訴。
                                      書記官  黃玉珠
中      華      民      國    九十      年      七      月    三  十    日
附錄：本判決論罪科刑法條：
著作權法第九十二條
擅自以甲開口述、甲開播送、甲開上映、甲開演出、甲開展示、改作、出租或其他方
法侵害他人之著作財產權者，處三年以下有期徒刑，得併科新台幣十五萬元以下罰金
。
                                                                    Ａ


司法院資訊處製作；財團法人民間司法改革基金會備份。
